臺灣板橋地方法院刑事判決　　　　　　　 94年度訴字第448號
公　訴　人　臺灣板橋地方法院檢察署檢察官
被　　　告　乙○○
上列被告因恐嚇取財案件，經檢察官提起公訴（94年度偵字第33
6號），本院改用簡式審判程序，判決如下：
    主  文
乙○○幫助意圖為自己不法之所有，以恐嚇使人將本人之物交付
，處有期徒刑肆月，如易科罰金以佰元折算壹日。
    事  實
一、乙○○於民國（下同）93年12月初某日23時30分許，在台北
    縣三重市重陽橋下，基於幫助意圖為自己不法所有，以恐嚇
    使人將本人之物交付之不確定故意，以新台幣（下同）2500
    元之價格，將其所有國泰世華銀行蘆洲分行00000000000000
    0 號帳戶之存褶、提款卡，出賣予年籍不詳綽號「金剛」之
    成年男子，再由「金剛」於93年12月13日20時許，撥打電話
    予台北縣新莊市之甲○○接聽，並在對話中以「要依我指示
    操作銀行提款機轉帳，否則要去你家放火」等語恐嚇（起訴
    書贅載「詐欺」）甲○○，致甲○○因之心生畏懼，而不得
    已於同日20時8 分許，前往台北縣新莊市彰化銀行南新莊分
    行之提款機前，依「金剛」之指示操作提款機，自甲○○00
    00 0000000000 號帳戶中轉帳20030 元（起訴書誤載為2000
    0 元）至乙○○上開帳戶內得逞（按上開款項於同日即經領
    出20006 元）。
二、案經甲○○訴由台北縣政府警察局蘆洲分局報請臺灣板橋地
    方法院檢察署檢察官偵查起訴。
    理  由
壹、有罪部分：
一、右揭事實業據被告乙○○於本院審理時坦承不諱，核與告訴
    人甲○○於警詢中指訴之情節及證人即國泰世華銀行職員曾
    雅苑於警詢中證述之情節，均相符合，復有告訴人甲○○所
    提出報案三聯單影本乙紙、被告上開帳戶之存款對帳單、印
    鑑卡、被告身分證及健保卡影本各乙份，在卷可稽，足堪認
    定。被告上開犯行已臻明確，應予依法論科。
二、核被告所為，係犯刑法第346 條第1 項、第30條第1 項前段
    之幫助意圖為自己不法之所有，以恐嚇使人將本人之物交付
    罪。公訴人以被告上開所為，係犯刑法第340 條、第30條第
    1 項前段之幫助常業詐欺犯嫌云云，惟「金剛」於右揭時地
    對告訴人甲○○所為者，乃「要依我指示操作銀行提款機轉
    帳，否則要去你家放火」等語，核其犯罪之型態，應屬刑法
    第346 條所規定之「恐嚇取財」，至為顯然，按其恐嚇等語
    或容有「不實詐術」之性質，惟公訴人既無法證明「金剛」
    上開恐嚇行為時，究有無「不實詐術」之性質，且告訴人甲
    ○○右揭時地亦確係因「金剛」上開恐嚇等語，因之心生畏
    懼，而不得已至該提款機前，依「金剛」之指示操作轉帳上
    開20030 元至被告上開帳戶內，顯亦非屬「因『不實詐術，
    致陷於錯誤』，而轉帳上開款項」之犯罪行為，至為灼然，
    是公訴人起訴所引應適用之法條，揆諸上述，容有未合，應
    依刑事訴訟法第300 條之規定，變更公訴人原起訴所引應適
    用之法條，合先敘明。又被告所有上開帳戶之存褶、提款卡
    等物，在使用性質及社會通念上，均具有絕對之屬人性及專
    屬性，顯難以「出賣」方式，交予第三人使用，而被告竟於
    右揭時地以2500元之價格將上開存褶、提款卡出賣予「金剛
    」使用，顯有預見因之提供「金剛」上開犯罪助力之不確定
    故意，依刑法第30條第1 項前段之規定，為幫助犯，應依同
    條第2 項之規定，減輕其刑。爰審酌被告於右揭時地僅因個
    人需要現金花用，即將上開帳戶之存褶、提款卡以2500 元
    出賣「金剛」使用，而幫助「金剛」遂行上開恐嚇取財之犯
    罪，不僅損及告訴人甲○○之權益，亦嚴重破壞社會之安全
    及被告犯罪後之態度等一切情狀，量處如主文所示之刑，並
    諭知易科罰金之折算標準，以資儆懲。
貳、不另為無罪諭知部分：
一、本件公訴意旨另以：被告於右揭時地出賣上開帳戶予「金剛
    」使用，再由「金剛」向告訴人甲○○恐嚇轉帳取得上開20
    030 元之財物，另涉有洗錢防制法第9 條第1 項、刑法第30
    條第1 項前段之幫助洗錢罪嫌云云。
二、經查：公訴人以被告上開所為，係犯洗錢防制法第9 條第1
    項、第30條第1 項前段之幫助掩飾自己因重大犯罪所得財物
    罪嫌云云，惟按洗錢防制法所處罰之「洗錢」行為，依該法
    第2 條之規定，本以「掩飾或隱匿因自己『重大犯罪』所得
    財物或財產上利益」或「掩飾、收受、搬運、寄藏、故買或
    牙保他人因『重大犯罪』所得財物或財產上利益」為限，而
    所謂「重大犯罪」，依該法第3 條之規定，並不包含刑法第
    346 條之犯罪在內，此揆諸上開條文即明，茲被告縱確有於
    右揭時地出價上開帳戶供「金剛」使用，再由「金剛」向告
    訴人甲○○恐嚇轉帳取得上開20030 元之財物，亦核與洗錢
    防制法第2 條、第3 條所規定之「重大犯罪」未合，自不得
    論科同法第9 條第1 項之罪責，至為灼然，是公訴人起訴認
    被告上開所為，另涉有幫助洗錢犯嫌云云，揆諸上述，容有
    未合，惟因被告此部分犯行與其上開經本院論罪科刑部分間
    ，有想像競合犯之裁判上一罪關係，爰不另為無罪之諭知，
    附此敘明。
據上論斷，應依刑事訴訟法第299 條第1 項前段、第300 條，刑
法第346 條第1 項、第30條第2 項、第41條第1 項前段，罰金罰
鍰提高標準條例第1 條前段、第2 條，判決如主文。
本案經檢察官陳伯厚到庭執行職務。
中　　華　　民　　國　　94　　年　　5 　　月　　31　　日
                刑事第十六庭  法　官  林 晏 鵬
以上正本證明與原本無異
如不服本判決應於送達後10日內向本院提出上訴狀
                              書記官　陳 君 偉
中　　華　　民　　國　　94　　年　　5 　　月　　31　　日
附錄法條：刑法第346條(單純恐嚇罪)
意圖為自己或第三人不法之所有，以恐嚇使人將本人或第三人之
物交付者，處六月以上五年以下有期徒刑，得併科一千元以下罰
金。
以前項方法得財產上不法之利益，或使第三人得之者，亦同。
前二項之未遂犯罰之。
